【裁判字號】    95,重訴,346
【裁判日期】    951027
【裁判案由】    清償借款
【裁判全文】
臺灣高雄地方法院民事判決             95年度重訴字第346號
原      告  第一商業銀行股份有限公司
法定代理人  甲○○
訴訟代理人  乙○○
被      告  繁科實業有限公司
兼上一人
法定代理人  丙○○
上列當事人間清償借款事件，本院於民國95年10月13日言詞辯論
終結，判決如下：
  主  文
被告丙○○應給付原告新臺幣參佰萬元及如附表一所示之利息、
違約金。
被告丙○○應給付原告美金貳拾捌萬捌仟伍佰陸拾元及如附表二
所示之利息、違約金。
被告繁科實業有限公司應給付原告新臺幣陸拾捌萬伍仟壹佰貳拾
伍元及自民國九十四年五月三十日起至清償日止，按年息百分之
六計算之利息。
本判決第三項得假執行。
訴訟費用由被告繁科實業有限公司負擔十分之一，餘由被告丙○
○負擔。
  事實及理由
一、本件被告繁科實業有限公司、丙○○經合法通知，均未於言
    詞辯論期日到場，核無民事訴訟法第386 條各款所列情形，
    爰依原告聲請，由其一造辯論而為判決。
二、原告起訴主張：
  (一)訴外人銘權實業有限公司（下稱銘權公司）於民國93年5 月
    13日，邀同被告丙○○為連帶保證人，保證銘權公司對原告
    所負債務，在本金新臺幣（下同）2,000, 000元（即附表編
    號一所示借款）範圍內負全部償付之責，嗣借款人於93年5
    月17日向原告借貸如附表一所示之2 筆借款，言明94年5 月
    17日清償，按月清償年息百分之5.92計算之利息，到期償還
    本金，如未按期履行，即喪失期限利益，全部債務視為到期
    ，除按約定利率計算遲延利息外，其逾期在6 個月以內者，
    按上開利率10% ，逾期清償在6 個月以上者，其超過6 個月
    部分，按上開利率20% 計算違約金。詎銘權公司僅繳納利息
    至94年1 月18日，依約定已喪失期限利益，被告自應負連帶
    清償之責。
  (二)另銘權公司於93年5 月13日立具「進口遠期信用狀借款契約
    」約定委請原告開發信用狀，額度為美金30萬元或同值外幣
    ，以信用狀下之匯票金額為其向原告借款之本金，契約期間
    為93年5 月12日至94年5 月12日止，借款期限自原告國外代
    理銀行付款之日起算，最長不得超過150 天，利息按原告通
    知利率支付，並得依原告借入外匯資成本加碼利率隨時調整
    之被告丙○○則亦為連帶保證人，兩造約定到期不履行，除
    按到期日當日原告通知之一般外匯授信利率與原告新台幣放
    款基本利率加年息2.5 之較高利率支付遲延利息外，其逾期
    在6 個月以內者，按上開利率10% ，逾期清償在6 個月以上
    者，其超過6 個月部分，按上開利率20% 計算違約金。詎銘
    權公司自93年11月16日陸續填製「開發信用狀申請書」請求
    原告開發進口遠期信用狀，原告共墊付如附表二所示之金額
    ，然銘權公司未依約清償，原告自得請求被告連帶清償。
  (三)又銘權公司以被告繁科實業有限公司所簽發，發票日為94年
    5 月30日，面額為685,125 元之支票清償，屆期提示均不獲
    兌現，爰依票據法律關係請求被告繁科實業有限公司負發票
    人之責任。爰本於消費借貸、連帶保證及票據法律關係，提
    起本訴，求為判決並聲明如主文所示。
三、原告主張之事實，業據提出與其所述相符之借據、保證書、
    約定書、進口圓其信用狀借款契約、開發信用狀申請書、進
    口墊款結匯還款報告書等件為證。而被告就原告主張之事實
    已於相當時期受合法之通知，均未於言詞辯論期日到場，亦
    未提出書狀作何聲明或陳述，依民事訴訟法第280 條第3項
    、第1 項規定，視同自認，則原告前開主張，堪信為真實。
四、按借用人應於約定期限內，返還與借用物種類、品質、數量
    相同之物；遲延之債務，以支付金錢為標的者，債權人得請
    求依法定利率計算之遲延利息，但約定利率較高者，仍從其
    約定利息；當事人得約定債務人不履行債務時，應支付違約
    金，民法第478 條前段、第233 條第1 項、第250 條第1 項
    分別規定甚詳。次按數人負同一債務，明示對於債權人各負
    全部給付之責任者，為連帶債務，民法第272 條第1 項已有
    明文，而所謂連帶保證債務，係指保證人與主債務人負同一
    債務，對於債權人各負全部給付之責任者而言，最高法院45
    年度第1426號判例意旨可資參照。又按連帶債務人之債權人
    ，得對於債務人中之一人或數人，或其全體，同時或先後請
    求全部或一部之給付，且連帶債務未全部履行前，全體債務
    人仍負連帶責任，民法第273 條亦定有明文。另按在票據上
    簽名者，依票上所載文義負責；發票人應照支票文義擔保支
    票之支付；背書人應照匯票或支票文義擔保付款；發票人、
    背書人對於執票人連帶負責，票據法第5 條第1 項、第126
    條、第144 條、第39條、第29條、第96條第1項 亦分別定有
    明文。本件訴外人銘權公司未依約清償前揭本息，依其與原
    告間之約定，全部債務視為到期，而尚欠上述借款、利息、
    違約金未予清償，被告丙○○為附表編號一、二所示債務之
    連帶保證人，而被告繁科實業有限公司為系爭票款之發票人
    ，依前開規定，應負連帶清償及票據清償責任。從而，原告
    依連帶保證之法律關係，請求丙○○給付如附表一、二所示
    之金額，另請求被告繁科實業有限公司給付如主文第三項所
    示之票款及法定遲延利息部分，為有理由，應予准許。
五、本件原告對於被告繁科實業有限公司之請求，係基於票據關
    係而為被告敗訴之判決，依民事訴訟法第389 條第1 項第3
    款款規定，應依職權宣告假執行。
六、結論：原告之訴為有理由，依民事訴訟法第385 條第1 項前
    段、第78條、第389 條第1 項第3 款，判決如主文。
中    華    民    國    95    年    10    月    27    日
                  民事第一庭法  官  陳嘉惠
正本係照原本作成。
如不服本判決，應於送達後20日內，向本院提出上訴狀並表明上
訴理由，如於本判決宣示後送達前提起上訴者，應於判決送達後
10日內補提上訴理由書（須附繕本）。
中    華    民    國    95    年    10    月    27    日
                            書記官  洪婉琪
附表一：
┌─┬─────┬─────┬─────┬─────┬─────┬─────────────┐
│編│ 初貸金額 │ 未償金額 │借款期間  │利息起算日│利      息│違          約          金│
│號│ (新臺幣) │ (新臺幣) │ (民國)   │  (民國)  │          │                          │
├─┼─────┼─────┼─────┼─────┼─────┼─────────────┤
│１│900,000元 │900,000元 │93年5 月17│94年1 月17│年息5.92% │自94年2 月18日起至清償日止│
│  │          │          │日起至94年│日起至清償│          │，逾期在6 個以內者，按上開│
│  │          │          │5 月17日  │日止      │          │利率10% ，超過6 個月按上開│
│  │          │          │          │          │          │利率20% 計算。            │
├─┼─────┼─────┼─────┼─────┼─────┼─────────────┤
│２│2,100,000 │2,100,000 │93年5 月17│94年1 月17│年息5.92% │自94年2 月18日起至清償日止│
│  │元        │元        │日起至94年│日起至清償│          │，逾期在6 個以內者，按上開│
│  │          │          │7月23 日  │日止      │          │利率10% ，超過6 個月按上開│
│  │          │          │          │          │          │利率20% 計算。            │
└─┴─────┴─────┴─────┴─────┴─────┴─────────────┘


司法院資訊處製作；財團法人民間司法改革基金會備份。
